【裁判字號】    98,交聲,162
【裁判日期】    980505
【裁判案由】    違反道路交通管理處罰條例
【裁判全文】
臺灣宜蘭地方法院交通事件裁定         98年度交聲字第162號
原處分機關  交通部公路總局臺北區監理所宜蘭監理站
異  議  人
即受處分人  見順汽車貨運股份有限公司
                    統一編號：.
代  表  人  甲○○
上列異議人即受處分人因違反道路交通管理處罰條例案件，對於
交通部公路總局臺北區監理所宜蘭監理站於民國98年4月1日所為
之宜監字第裁43-Q00000000號裁決處分，聲明異議，本院裁定如
下：
      主  文
原處分撤銷。
見順汽車貨運股份有限公司汽車所有人，於汽車裝載時，裝載整
體物品有超重而未請領臨時通行證，處新臺幣柒仟伍佰元，並記
汽車違規紀錄壹次。
      理  由
一、原處分意旨略以：異議人即受處分人見順汽車貨運股份有限
    公司所有車牌GV-902號營業一般大貨車裝載挖土機，於民國
    98年1月14日下午4時許，在宜蘭縣礁溪鄉○○路○段、2段處
    ，因有「裝載怪手經會同司機過磅，總重37.78公噸，核重2
    0公噸，超載17.78公噸」之違規事實，為宜蘭縣警察局礁溪
    分局員警以Q00000000號製單舉發，爰依道路交通管理處罰
    條例第29條之2第1項、第3項（原處分書漏載第1項）規定，
    裁處罰鍰新臺幣（下同）4萬6千元，並記汽車違規紀錄1次
    。
二、聲明異議意旨略以：系爭車輛裝載整體物超重，異議人並不
    否認，惟該行為應係違反道路交通處罰條例第29條第1項第2
    款規定。蓋觀諸道路交通處罰條例第29條歷次修正之內容可
    知，該條例第29條第1項第2款係整體物品之特別規定，而同
    條例第29條之2第1項規定，則係針對裝載一般散裝貨物之行
    為所設，依特別法優於普通法之法理，如汽車裝載整體物品
    超重，即應依該條例第29條第1項第2款處分，自無再適用該
    條例第29條之2第3項規定之理。至於交通部91年8月30日交
    路字第0910048828號函釋所認該條例第29條第1項第2款及第
    29條之2第1項係不同之行政法上義務，應分別予以裁罰之見
    解，實與法律規定內涵不符，自無足採。是本件GV-902號營
    業大貨車所載運之物為怪手（挖土機），係不可分割之整體
    物，應依該條例第29條第1項第2款規定處罰，而非依同條例
    第29條之2第1、3項規定處罰甚明，原處分容有違誤。為此
    依法聲明異議，請求撤銷原處分云云。
三、按汽車裝載時，有左列情形之一者，處汽車所有人新臺幣3,
    000元以上9,000元以下罰鍰，並責令改正或禁止通行：二、
    裝載整體物品有超重、超長、超寬、超高，而未請領臨時通
    行證，或未懸掛危險標識者。汽車裝載，違反前項第1款至
    第4款規定者，並記汽車違規紀錄1次。第1項第1款至第4款
    情形，應歸責於汽車駕駛人時，除依第1項處汽車駕駛人罰
    鍰及依第63條第1項第2款記點外；汽車所有人仍應依前項規
    定記該汽車違規紀錄1次，道路交通管理處罰條例第29條第1
    項第2款、第2項、第3項分別定有明文。
四、經查：
  (一)本件車牌號碼GV-902號營業一般大貨車係由陳進男駕駛，所
    載運之物為挖土機，係整體物品，該營業一般大貨車於上開
    時、地，為警查獲其載運超重之事實，業據異議人自承在卷
    ，復有宜蘭縣警察局宜警交字第Q00000000號舉發違反道路
    交通管理事件通知單影本1份在卷可參，是異議人所有之GV-
    902號營業一般大貨車載運超重之事實，足以認定。又本件
    違規查獲時，異議人固有就GV-902號營業一般大貨車請領貨
    車裝載整體物臨時通行證1紙，惟該臨時通行證核准裝載後
    車輛總重為28.9公噸，有貨車裝載整體物品（超長、超寬、
    超高、超重）臨時通行證（通行證號碼：43B00000000）1紙
    在卷可參。則異議人之駕駛人陳進男於上開臨時通行證有效
    期限內之98年1月14日下午4時許，以上開營業一般大貨車載
    運挖土機（整體物）連同車重之總重量，既然已達37.78公
    噸，顯然與上開臨時通行證所核准裝載物品連同車重總重為
    28.9公噸之內容不符，依據上開通行證之通行條件欄第2點
    ：「裝載物品與本證記載不符．．．，以無通行證論」之說
    明，即應以未請領臨時通行證視之。此外，異議人又未能提
    出與本件載運物品相適合之其他臨時通行證。從而，異議人
    所有之車牌GV-902號營業一般大貨車於上開時、地，裝載挖
    土機連同車重逾核准之裝載後車輛總重，有未請領通行證之
    違規行為，自足認定。
  (二)汽車裝載貨物應依照其核定之總重量載運，若裝載貨物超重
    ，影響行車安全，自應加以處罰，道路交通管理處罰條例第
    29條之2第1項定有明文，但裝載之物若為整體物品時，又超
    過汽車經核定得裝載之總重量時，該物品既不能分割裝載，
    自應例外在考慮行車安全之條件下准其裝載，故要求其裝載
    整體物品超重時應請領臨時通行證，此參見同條例第29條第
    1項第2款規定：「裝載整體物品有超重、超長、超寬、超高
    ，而未請領臨時通行證，或未懸掛危險標識」自明。再者，
    同條例第29條第1項第1款係規定：「裝載貨物超過規定之長
    度、寬度、高度者」，經對照前揭同條項第2款之規定，其
    第1款係指一般貨物而言，並未處罰「超重」之情形，若有
    超重，自應依同條例第29條之2第1項、第3項規定加以處罰
    ；反之，該第2款對於「整體物品」之「超重」既已處罰，
    自無再適用同條例第29條之2第1項、第3項規定之理。相較
    之下，足認該條例第29條之2第1項係對於汽車載運超重之一
    般規定，而第29條第1項第2款係針對裝載整體物品超重之特
    別規定。查異議人所有GV－902號營業一般大貨車所載運之
    物為挖土機，係不可分割之整體物，其載運超重、未請領臨
    時通行證，自應依該條例第29條第1項第2款、第2項之規定
    處罰，而非依同條例第29條之2第1項、第3項之規定處罰甚
    明。至於原處分機關所舉交通部91年8月30日交路字第09100
    48828號函謂：「裝載整體物品有超重且未請領臨時通行證
    之違規行為，應屬二種違規行為，應依道路交通管理處罰條
    例第29條第1項第2款及同條例第29條之2第1項及第3項規定
    分別裁處」云云，實與法律規定內涵不符，且有違一事不二
    罰原則，尚難以為據。
五、綜上所述，異議人所有之車牌號碼GV-902號營業一般大貨車
    所載運之物為怪手，既係不可分割之整體物，且其載重超過
    臨時通行證准許總重之範圍，即應認為與未請領臨時通行證
    相同，均據認定如前，揆諸上開說明，自應依該條例第29條
    第1項第2款、第2項之規定處罰，而非依同條例第29條之2第
    1項、第3項之規定處罰甚明。原處分機關未予詳查，遽依上
    開條例第29條之2第1項、第3項規定予裁罰，尚有未洽，應
    認本件異議人之異議為有理由，應由本院將原處分撤銷。又
    按道路交通管理處罰條例所定罰鍰之處罰，行為人接獲違反
    道路交通管理事件通知單後，於15日內得不經裁決，逕依第
    92條第3項之罰鍰基準規定，向指定之處所繳納結案，不服
    舉發事實者，應於15日內，向處罰機關陳述意見，道路交通
    管理處罰條例第9條定有明文。次按處理違反道路交通管理
    事件之程序及統一裁罰基準依本細則之規定辦理。前項統一
    裁罰基準，如違反道路交通管理事件統一裁罰基準表（以下
    簡稱基準表），違反道路交通管理事件統一裁罰基準及處理
    細則第2條第1、2項亦分別定有明文。查本案舉發通知單記
    載之應到案日期為98年1月29日，而異議人未依規定期限繳
    納罰鍰結案，乃遲至98年3月1日始向原處分機關陳述意見，
    依上說明，應認異議人未依規定在應到案日期前到案，已逾
    30日以上60日以內，揆之道路交通管理事件統一裁罰標準表
    之規定，自應由本院裁處異議人7,500元之罰鍰，爰諭知如
    主文第2項所示之處罰及違規紀錄。
據上論斷，應依道路交通案件處理辦法第20條前段，裁定如主文
。
中    華    民    國    98    年    5     月    5     日
                  交通法庭法  官  陳映佐
以上正本證明與原本無異。
如不服本裁定，應於裁定送達後5日內，向本院提出抗告狀。（
應附繕本）「切勿逕送上級法院」。
                          書記官  陳憲文
中    華    民    國    98    年    5     月    5     日


司法院資訊處製作；財團法人民間司法改革基金會備份。
